【裁判字號】    98,訴,1877
【裁判日期】    990407
【裁判案由】    有關交通事務
【裁判全文】
臺北高等行政法院裁定
                                      98年度訴字第1877號
原      告  新光三越百貨股份有限公司
代  表  人  甲○○
訴訟代理人  陳信宏  律師
被      告  臺北市政府交通局
代  表  人  乙○○（局長）住同上
訴訟代理人  丁○○
輔助參加人  臺北市政府都市發展局
代  表  人  丙○○
上列原告與被告間有關交通事務事件，本院裁定如下：
    主  文
臺北市政府都市發展局應輔助參加本件被告之訴訟。
    理  由
一、按行政法院認其他行政機關有輔助一造之必要者，得命其參
    加訴訟，行政訴訟法第44條第1項定有明文。
二、原告所有臺北市○○區○○段4 小段5 地號土地（下稱系爭
    土地），位於臺北市都市計畫案「修訂臺北市信義計畫地區
    細部計畫（第二次通盤檢討）暨配合修訂主要計畫案」（下
    稱系爭細部計畫）之計畫範圍中，依系爭細部計畫附件3 「
    臺北市信義計畫地區建築物及土地使用分區管制要點」（下
    稱管制要點）第11點規定，捷運站東側10公尺道路各再向東
    西兩側（A2、A3、A4及轉運站基地）退縮5 公尺，以指定交
    通地役權方式，解決轉運站車輛出入問題，退縮部分可併入
    計算建蔽率及容積率。嗣原告申請在系爭土地興建地上9 層
    地下6 層之建物，並領得臺北市政府工務局（建築管理業務
    自95年8 月1 日起移撥都市發展局）核發之93建字第0027號
    建造執照及94使字第0245號使用執照（建物門牌號碼為臺北
    市○○區○○路19號），上開建物係位於捷運站東側10公尺
    道路各再向東西兩側（A4）位置，業已依系爭細部計畫規定
    辦理建物基地退縮5 公尺在案。市府捷運站東側10公尺道路
    兩側於上開建物興建完成前，被告即已依法設置禁止臨時停
    車標線，嗣因上開建物興建完成後，因基地退縮5 公尺致原
    10公尺道路之路面變寬，被告漏未將該禁止臨時停車標線位
    置配合退縮5 公尺部分重新設置，造成該禁止臨時停車標線
    位置在路面中，經民眾陳情該禁止臨時停車標線位置違反道
    路交通標誌標線號誌設置規則第169 條規定，經被告所屬臺
    北市交通管制工程處於民國96年12月19日會同陳情人、臺北
    市政府都市發展局、臺北市政府工務局新建工程處、臺北市
    建築管理處、信義區公所、臺北市政府警察局信義分局及交
    通警察大隊至現場會勘，會勘結論為：（一）……（二）信
    義誠品旁之無名巷即前述都市計畫所規範之路段，原都市○
    ○道路寬度雖為10公尺，但依都市計畫審議之要求，建商於
    基地開發時即退縮5 公尺作為道路通行之用，且退縮部分亦
    已併入計算基地建蔽率及容積率，故基地退縮部分即屬道路
    範圍，依規定現況於基地退縮部分所繪紅線應調整至人行道
    旁。（三）請交工處將現況新光三越及信義誠品應開放給公
    眾使用道路之禁停紅線調整至人行道旁，並重新將現有2 車
    道佈設為單向4 車道。（四）請信義誠品及新光三越即刻起
    依都市計畫審議規定，移除相關設施，將退縮空間恢復為車
    道使用，並規範廠商依原基地規劃之卸貨車位進行裝卸貨。
    並請臺北市政府警察局加強取締該路段違停車輛，以維行車
    順暢。嗣經臺北市交通管制工程處以96年12月21日北市交工
    規字第09634057700 號函檢送上開會勘紀錄予臺北市政府都
    市發展局等會勘單位、臺北市信義誠品書店及原告，原告主
    張臺北市交通管制工程處於其所有系爭土地劃設禁止臨時停
    車標線事宜，未給予原告陳述意見機會，已違反行政程序法
    第9 條、第23條、第36條及第42條規定。嗣臺北市交通管制
    工程處乃以97年1 月22日北市交工規字第09730600300 號開
    會通知單，通知原告及臺北市政府相關機關於97年1 月29日
    研商臺北市信義區信義誠品旁之無名巷劃設禁停紅線事宜，
    會議結論略以：「1.……2.依發展局之說明，信義誠品旁無
    名巷之退縮地依都市計畫之規定供道路通行使用，交工處已
    塗銷車道上之紅線並依道路交通標誌標線設置規則之規定重
    新將紅線繪設至人行道旁，請本府警察局信義分局依法取締
    該處違停車輛。……3.有關新光三越公司對都市計畫說明書
    內容認為有疑義部分，請另洽本府都市發展局循相關程序辦
    理。」並由臺北市交通管制工程處以97年2 月1 日北市交工
    規字第09730009300 號函檢送前開會議紀錄予原告。原告不
    服，提起訴願經決定駁回，遂提起本件行政訴訟。
三、經查，本件系爭土地相關都市計畫頒訂、都市開發設計審議
    作業、建築執照核准、使用執照發放等，係由台北市政府都
    市發展局負責，本院認由臺北市政府都市發展局提供有效適
    切之資料，有助訴訟程序之進行，因認其有輔助被告之必要
    ，爰為裁定如主文
中    華    民    國    99    年    4     月    7     日
                   臺北高等行政法院第三庭
                             審判長法  官  林樹埔
                                   法  官  蕭忠仁
                                   法  官  劉穎怡
上為正本係照原本作成。
不得聲明不服。
中    華    民    國    99    年    4     月    7     日
                                   書記官  林苑珍


司法院資訊處製作；財團法人民間司法改革基金會備份。
